【裁判字號】    95,上更(一),140
【裁判日期】    950830
【裁判案由】    違反毒品危害防制條例
【裁判全文】
臺灣高等法院高雄分院刑事判決     95年度上更(一)字第140號
上  訴  人
即  被  告  乙○○
                    （現另案於於臺灣高雄監獄執行）
指定辯護人  本院公設辯護人  甲○○
上列上訴人因違反毒品危害防制條例案件，不服臺灣屏東地方法
院91年度訴字第110 號中華民國91年8月13日第一審判決（起訴
案號：臺灣屏東地方法院檢察署90年度偵字第684 號），提起上
訴，判決後，經最高法院發回更審，本院判決如下：
    主  文
原判決關於販賣第一級毒品及定應執行刑部分撤銷。
乙○○共同連續販賣第一級毒品，處有期徒刑拾年。扣案第一級
毒品海洛因拾壹包（驗後淨重拾柒點陸陸公克）沒收銷燬之，電
子磅秤壹個、中型夾鏈袋貳拾個、小型夾鏈袋肆拾個沒收。販賣
毒品所得新臺幣肆仟伍佰元連帶沒收，如全部或一部不能沒收時
，以其財產抵償之。
    事  實
一、乙○○與綽號「阿明」之不詳姓名成年男子共同基於意圖營
    利，販賣第一級毒品之概括犯意連絡，由「阿明」提供數量
    不詳之第一級毒品海洛因，及販賣工具電子磅秤1 個、中型
    及小型夾鏈袋等物，由乙○○在其位於屏東市○○○路121
    號8 樓之3 租屋處，以電話連絡交易毒品之數量、金額及交
    易地點之方式，自90年1 月初某日起至同年1 月23日止，在
    上開租屋處附近，連續販賣第一級毒品海洛因予鍾美華5 次
    ，每一次販賣毒品之價格依序為500 元、500 元、1,000 元
    、500 元、2,000 元，共計販賣毒品所得為4,500 元。嗣90
    年1 月29日下午5 時10分許，在上開租屋處為警查獲第一級
    毒品海洛因11包（驗後淨重17.66 公克）、及共犯「阿明」
    所有供其等犯販賣第一級毒品所用之電子磅秤1 個、中型夾
    鏈袋20個、小型夾鏈袋40個。
二、案經高雄市政府警察局楠梓分局移送臺灣屏東地方法院檢察
    署檢察官偵查起訴。
    理  由
一、訊據上訴人即被告乙○○（下稱被告）矢口否認有販賣第一
    級毒品之犯行，辯稱：上開查扣之毒品海洛因、電子磅秤及
    夾鏈袋等物均為友人所寄放，伊礙於暴力脅迫及朋友交情，
    不得不虛以委蛇，暫時存放，以待日後伺機退還。伊並未販
    賣海洛因予鍾美華，是因伊報警抓鍾美華吸毒，她才誣指伊
    販毒，以作為報復云云。
二、經查：
  (一)上開販賣第一級毒品之事實，業據證人鍾美華於偵查中證稱
    ：「我跟乙○○買海洛因，從1 月初起，每次買500 到1,00
    0 元，2-3 天買1 次，量不知道，均在他上次被抓的地方買
    」之語（見偵卷第52頁）；於原審證述：「阿榮介紹我與被
    告買毒品海洛因；（買了）5 、6 次到6 、7 次，我是打手
    機給他，約時間、地點，地點不一定，他每次賣我是1,000
    到2,000 元」（見原審卷第38頁）、「我的意思是看我的經
    濟能力，比較有錢時就買2,000 元，平常就買500 到1, 000
    元。他被抓的地方就是【我租房子的地方】，因為在那裏比
    較多次，所以我在偵查中才會說均在該地點交易，我只有向
    他買海洛因」等語（見原審卷第39頁），嗣於原審91年4 月
    10日開庭時，經與被告當面對質，對被告上開犯行仍指述不
    移（見原審卷第52頁以下筆錄），嗣於本院前審仍證稱：「
    ... 交易地點都在被告住處附近，我都打被告行動電話和他
    聯絡，並告訴他我要買的數量，就約時間、地點都在他住處
    附近... 」、「我當時並不知道他已經被抓，所以被告也和
    我約時間要賣給我，警察就帶被告來將我逮捕，我被查獲的
    時間是1 月30日（應為29日之誤）晚上10點多在自立南路的
    附近」、「... 我在90年1 月初才開始向被告買毒品... 」
    等語（見本院上訴卷第66至68頁），經核證人鍾美華就雙方
    交易毒品之地點，一說被告被抓之處所；一說被告當時之住
    處附近，似有不符之處，惟查被告於90年1 月29日為警查獲
    之處所屏東市○○○路121 號8 樓之3 當時為被告之住處，
    此情已經被告坦承在卷，由此已徵證人鍾美華前後所述交易
    毒品的地點是在被告住處或附近之詞，顯有所憑，而非虛構
    ，應屬實情。況證人鍾美華僅泛稱交易地點在被告住處之語
    ，並未明確述及是在被告住處內，稽諸販賣毒品為重罪，販
    毒者為免遭查緝時，逃逸無門，衡情應無在自己住處內進行
    毒品交易之可能，故證人鍾美華嗣後澄清證稱是在被告住處
    附近進行毒品交易，顯符合一般常情，故尚難僅以其前揭似
    有不符之陳述，即認其全部供述為不可採。再參酌證人鍾美
    華被警查獲後，經警採其尿液送驗結果，其尿液呈現嗎啡陽
    性反應，有台灣檢驗科技股份有限公司90年2 月22日編號KＺ
    000000000000號濫用藥物尿液檢驗報告1 紙在卷可稽（見偵
    查卷第25頁）。足見證人鍾美華有施用第一級毒品海洛因之
    情事，則其指證向被告購買毒品海洛因施用，自屬有據。至
    於證人鍾美華於原審所述：「... 他被抓的地方就是【我租
    房子的地方】，因為在那裏比較多次，所以我在偵查中才會
    說均在該地點交易... 」之語，因卷內已無原審錄音帶可供
    勘驗比對，然觀諸證人鍾美華所述「他被抓的地方就是我租
    房子的地方」云云，因被告被抓之地點當時為被告之住處，
    已敘明如前，是原審筆錄上開記載其意旨顯然前後矛盾，故
    該「我租房子的地方」之筆錄記載應是誤載甚明，僅附此敘
    明。
  (二)被告於原審訊問時，原表示與證人鍾美華認識不深且並無仇
    隙，嗣經與證人鍾美華對質後，就其證言則辯稱係因伊右揭
    時地遭員警查獲時，依員警指示將鍾女誘出，乃證人鍾美華
    刻意挾怨報復云云，而被告原審之辯護人就此亦以：被告乙
    ○○果有販賣毒品犯行，其掩飾尚惟恐不及，應無自行將顧
    客誘出供警方查辦佐證之理等節，質疑證人鍾美華證言之真
    實性。然查，依證人鍾美華於本件初查獲時，原矢口否認有
    向被告乙○○購買第一級毒品海洛因之行為，陳稱：「綽號
    阿明委託我去找被告看發生什麼事」、「是阿明找我去向被
    告借錢，不是買海洛因」、「阿明叫我去問被告身邊那批毒
    品販賣多少出去」等語（見警卷第5 、6 頁），嗣檢察官初
    訊時，對其是日前去上址找被告乙○○之目的，仍推稱係綽
    號「阿明」之人叫伊去借錢云云（見偵卷第21頁），反觀被
    告前揭警詢及偵查之供述，對其既不願意何以又收下海洛因
    之說法，已與一般常理有違，惟仍可見其因甫遭查獲而對其
    辯詞未及深慮之情，適證人鍾美華在其甫遭查獲而六神無主
    之際來電，致被告乙○○不及反應而帶同員警進而查獲鍾女
    ，尚難認與常理有間，衡情，苟證人鍾美華果因此而遷怒被
    告，則縱其於警詢中尚不及為之，而仍執前詞圖辯，惟其當
    時既已經員警採尿送驗（見偵卷第7 頁），對其施用毒品犯
    行已難以掩飾乙節，自應有所預見，何以於90年2 月7 日檢
    察官第一次訊問時，仍未指稱伊有向被告購買毒品海洛因之
    情，足見其誣攀之可能性甚低，以證人鍾美華與被告素無任
    何仇隙，竟仍對其犯行指訴不移，是證人鍾美華所為上開證
    詞應堪採信。
  (三)證人鍾美華於本院前審調查中又證稱：自90年1 月初某日起
    ，開始向被告購買毒品，每2 、3 天購買1 次，第一次買50
    0 元，第二次買500 元，第三次買1,000 元，第四次買500
    元，第五次買2,000 元，第五次購買的時間是90年1 月23日
    下午4 時左右。交易地點都在被告住處的附近，我都打他的
    行動電話和他聯絡，並告訴他我要買的數量，就約定時間、
    地點交易，地點都在他的住處附近，當時我並不知道他住在
    自立南路那邊。是朋友阿龍介紹的，才知道他有在販賣。第
    六次打電話要向被告買毒品時，當時我並不知道他已被警察
    抓了，所以被告也和我約定時間要賣給我，警察就帶被告來
    將我逮捕。在警局時，被告有要求我不要說出他以前販毒給
    我的事情，而且還要說當天打電話給他是找他，而不是要向
    他買海洛因。並不是被告帶警察來抓我，才故意說被告販賣
    ，當天我確實是要向被告購買毒品，而且以前也都是向被告
    買毒品的，所以我沒有亂說，我沒有誣賴他等語（見本院上
    訴卷第64至67頁）。稽諸證人鍾美華於警詢時所為前揭陳述
    內容，及於第一次偵訊時亦證稱：「當時阿明叫我去向被告
    借錢... 沒有要買海洛因」等語（見偵卷第20、21頁），經
    核證人鍾美華於本院前審所為前揭之詞，並非無據。綜上所
    述，證人鍾美華於警訊及檢察官初訊時未指證被告販賣毒品
    之情事，顯係一時受被告請託，而未吐實所致，顯難採為有
    利於被告之證據。
  (四)被告於警詢時陳稱：「警方所查獲的海洛因... 是綽號阿明
    的朋友暫時寄放我這邊教我幫阿明販賣，但我不同意，海洛
    因都是綽號阿明所有」、「是綽號阿明男子打電話至我手機
    告知於右記交易時地點以新臺幣兩千元販賣給鍾美華海洛因
    0.3 毛重，我不願意... 」等語（見警卷第4 頁）；於偵訊
    時供述：「本來是我朋友許志明寄放在我處，叫我幫他賣，
    但我一直未幫他賣」、「查獲的海洛因是阿明寄放我那邊叫
    我賣，我不願意；阿明先分裝好，並且教我怎麼秤，他叫我
    幫他賣海洛因，我不肯」、「（電子秤、毒品是何人的？）
    是朋友的... 他叫我幫他賣我不願意」（詳偵卷第8 、22
    、57頁）；於原審具狀陳稱：「分裝之海洛因及電子磅秤等
    物，皆為友人委託販賣而寄放，被告礙於暴力脅迫、朋友交
    情等因素，不得不虛與委蛇，暫時存放，以待日後伺機退還
    」等語（見原審卷第22頁），參酌證人鍾美華前揭供述，堪
    認查扣之毒品海洛因、夾鏈袋及電子磅秤是由綽號「阿明」
    之成年男子提供，再由被告於前揭查獲之處所，以電話聯絡
    方式從事毒品之交易，被告與綽號「阿明」之男子間就販賣
    毒品海洛因牟利之行為，有犯意之聯絡及行為之分擔，至堪
    認定。被告前揭所辯「不願意」、「一直未幫忙」、「不肯
    」、「暫時存放，日後伺機退還」等詞，均係事後卸責之詞
    ，殊不足採。
  (五)扣案之海洛因11包經送法務部調查局鑑驗結果，確係海洛因
    成份（驗後淨重17.66 公克），有該局90年2 月21日（90）
    陸一字第90135635號鑑定通知書1 份附卷可稽（見偵卷第48
    頁）。此外，並有電子秤乙個、中型夾鏈袋40個、小型夾鏈
    袋20個扣案可佐。
  (六)邇來政府為杜絕毒品氾濫，毒害人民甚深，再三宣導教民眾
    遠離毒品、媒體之報導既深且廣，對於毒品之禁絕，應為民
    眾所熟悉。又政府對於查緝施用、轉讓及販賣毒品無不嚴格
    執行，且販賣毒品罪更係重罪，設若無利可圖，衡情一般持
    有毒品者，當不致輕易將持有毒品交付他人。況乎第一級毒
    品海洛因價格不貲、物稀價昂，且販賣毒品乃違法行為，非
    可公然為之，亦無公定之價格，不論任何包裝，均可任意分
    裝增減分量，每次買賣價量，亦可能隨時依雙方間之關係深
    淺、資力、需求量及對行情之認知、來源是否充裕、查緝是
    否嚴緊，購買者被查獲時供述購買對象之可能性風險之評估
    等，因而異其標準，並隨時機動調整，非可一概而論，是販
    賣之利得除經坦承犯行或價量俱臻明確外，委難查得實情。
    惟販賣之人從價差或量差中牟利方式雖異，其以電子秤精確
    計量，分裝後販賣於一般之購買者，意圖營利之非法販賣行
    為則屬同一，足見被告販賣第一級毒品海洛因，其主觀上確
    有藉此牟利之意圖，應堪認定。
  (七)證人鍾美華於偵查中及原審供述向被告購買毒品之次數及每
    次購買之金額，較為籠統不明確，其於本院前審調查中供述
    向被告購買毒品之次數及金額，較為具體明確，應可採信。
    至於其第六次打電話欲向被告購買毒品時，因被告已被警方
    逮捕，自不可能再應允出售毒品予鍾美華，是被告販賣毒品
    予鍾美華前後共5 次，其販賣毒品所得共計4,500 元，堪足
    認定。
  (八)證人即警員陳重安於本院前審結證：「（你們是如何查獲被
    告及經過情形如何﹖）接獲線報，我們前往屏東市○○○路
    121 號被告住處的外面等候被告，被告回來之後我們就向前
    盤查，他身上有帶一小包毒品，當時我們有叫他拿出證件，
    證明他是乙○○，就問他身上有無毒品，他就自動將毒品交
    出，之後就上樓他的住處，到他的住處之後他主動將毒品及
    槍枝交出。」、「（你們在他住處外面先查獲安非他命1.8
    公克﹖）是的。然後又在他住處查獲土造鋼筆槍1 枝、制霰
    彈1 顆、安非他命3 包、海洛因11包，另外還有電子磅秤壹
    個、中型夾鏈袋20個、小型夾鏈袋40個。」、「（當時被告
    是否有說電子磅秤是他朋友的﹖）當時他是說是綽號阿明的
    ，並沒有說真實姓名。」（見本院上訴卷第81至83頁）。證
    人即警員吳廣多於本院前審結證：「（你們是先查獲鍾美華
    ，還是先查獲乙○○﹖）先查獲乙○○，正好鍾美華打電話
    進來... ，等一下再過去，因為乙○○也不敢告訴她說警察
    就在他旁邊，... ，後來我們要帶被告回高雄時，經被告在
    附近公園指認鍾美華，然後我們才下車將鍾美華逮捕，一起
    帶回警局處理。」等語（見本院上訴卷第83、86頁），可證
    本案是先查獲被告後，正巧證人鍾美華打電話給被告，經由
    被告之指述，始查獲證人鍾美華甚明。起訴事實認警方先查
    獲鍾美華，再依鍾美華之供述，循線查獲被告，尚屬誤會，
    應予指明。
  (九)綜上所述，被告所辯上情，無非卸責之詞，不足採信。事證
    明確，被告販賣第一級毒品海洛因之犯行，堪以認定。
三、核被告所為，係犯毒品危害防制條例第4 條第1 項之販賣第
    一級毒品罪。被告先後持有毒品，本應以連續持有論，惟其
    持有之後，進而販賣，其持有之低度行為，應為被告販賣之
    高度行為所吸收，不另論罪。被告與綽號「阿明」之不詳姓
    名成年男子就此犯行，有犯意之聯絡及行為之分擔，為共同
    正犯。被告連續多次販賣第一級毒品海洛因犯行，時間緊接
    ，手法相同，觸犯構成要件同一之罪名，顯係基於概括之犯
    意，反覆為之，為連續犯，應以一罪論（按被告行為後，刑
    法第56條連續犯之規定，業於94年1 月7 日修正公布刪除，
    並於95年7 月1 日施行，則被告之犯行，因行為後新法業已
    刪除連續犯之規定，此刪除雖非犯罪構成要件之變更，但顯
    已影響行為人刑罰之法律效果，自屬法律有變更，依新法第
    2 條第1 項規定，比較新、舊法結果，仍應適用較有利於被
    告之行為時法律即舊法論以連續犯，僅此敘明）。末查毒品
    危害防制條例第4 條第1 項之罪，其法定刑為死刑或無期徒
    刑，然本案查扣海洛因重量僅17.66 公克，數量尚少，足見
    被告雖有販賣毒品犯行，然其情節尚與大量販售毒品，毒化
    社會之毒梟有異，對於法益侵害之程度有限，衡其情節，縱
    處以法定最低度刑，猶嫌過重，其情狀顯堪憫恕，爰依刑法
    第59條規定酌量減輕其刑（按刑法第59條雖於94年1 月7 日
    修正公布，並於95年7 月1 日施行，然此乃法院就刑之酌減
    審認標準見解之明文化，非屬法律之變更；另刑法第64條第
    2 項、第65條第2 項亦於94年1 月7 日修正公佈，並於95年
    7 月1 日施行，經比較新舊法，以舊法較有利於被告，爰依
    刑法第2 條第1 項後段規定，適用舊刑法第64條第2 項、第
    65條第2項之規定減輕其刑，均併此敘明）。
四、原審予以被告論科，固非無見。惟查：被告持有第一級毒品
    ，本應以持有論，惟其持有之後，進而販賣，其持有之低度
    行為被販賣之高度行為所吸收，不另論罪。而原判決理由欄
    就此部分漏未敘明，自有未合。被告上訴意旨，仍執前詞，
    否認犯罪，固無足取，然原審此部分判決既有上述可議，自
    應由本院將原審此部分判決及定應執行刑部分撤銷改判。審
    酌被告之品性、智識程度、犯罪目的，其前因犯殺人未遂、
    竊盜、毀損等罪，分別經法院判決確定，並定其應執行刑，
    甫於89年7 月5 日縮刑假釋出監，竟不知悔改，於假釋期間
    內再犯本罪，惡性匪淺；及其犯罪後經撤銷假釋而入監執行
    ，復不知反省，於原審91年3 月13日開庭時，向原審聲請於
    次一期日與證人鍾美華對質，竟又企圖影響證人，干擾原審
    對於案情之調查，而於同年3 月29日至4 月4 日間，發信至
    屏東縣潮州鎮○○路55號予一名為鍾德興之男子，並告以：
    「... 日前您（鍾德興）來會客，告知您和我官司有關的人
    是位叫『鍾美華』的女人，她是『王信榮』的朋友，藝名叫
    『甜甜』，『阿清哥』認識，有些事在信中也不好交代，您
    收到信後去找『阿清哥』您倆再前來和我面會，好當面請託
    『阿清哥』... 」等語，有臺灣屏東監獄91年4 月8 日屏監
    戒字第0622號復原審函附信件、信封影本乙份在卷可稽，足
    見其全無悔意，犯後態度不佳等一切情狀，量處如主文第二
    項所示之刑。扣案海洛因11包（驗後淨重17.66 公克），係
    屬毒品，應依毒品危害防制條例第18條第1 項規定沒收銷燬
    之。至於送驗耗費海洛因部分，既已滅失不存在，自無宣告
    沒收銷燬之必要。另扣案電子秤乙個、中型夾鏈袋40個、小
    型夾鏈袋20個為被告與共同正犯綽號「阿明」之人供犯販賣
    毒品之罪所用之財物，並為共犯「阿明」所有，均應依毒品
    危害防制條例第19條第1 項規定沒收之。至於被告販賣毒品
    所得之款項4,500 元，為因犯罪所得之財物，應依毒品危害
    防制條例第19條第1 項規定沒收之，並諭知如全部或一部不
    能沒收時，以其財產抵償之。
五、被告被訴未經許可，持有土造鋼管槍、及販賣第二級毒品甲
    基安非他命部分，均經判決確定，不再論列，附此敘明。
據上論結，應依刑事訴訟法第369 條第1 項前段、第364 條、第
299 條第1 項前段，毒品危害防制條例第4 條第1 項、第18條第
1 項、第19條第1 項，刑法第11條、第2 條第1 項、第28條、第
59條、修正前刑法第56條，判決如主文。
本案經檢察官姜麗儒到庭執行職務。
中    華    民    國    95    年    8     月    30    日
                  刑事第七庭    審判長法  官   莊飛宗
                                      法  官   黃憲文
                                      法  官   黃三友
以上正本證明與原本無異。
如不服本判決應於收受本判決後10日內向本院提出上訴書狀，其
未敘述上訴理由者，並得於提起上訴後10日內向本院補提理由書
狀（均須按他造當事人之人數附繕本）「切勿逕送上級法院」。
中    華    民    國    95    年    8     月    31    日
                                      書記官   黃玉珠
附錄本件判決論罪科刑法條：
毒品危害防制條例第4 條第1 項
製造、運輸、販賣第一級毒品者，處死刑或無期徒刑；處無期徒
刑者，得併科新臺幣1,000萬元以下罰金。


司法院資訊處製作；財團法人民間司法改革基金會備份。
